臺灣桃園地方法院交通事件裁定　　　　95年度交聲更字第17號
原處分機關　交通部公路總局新竹區監理所桃園監理站
異　議　人　甲○○
即受處分人
上列受處分人因違反道路交通管理處罰條例事件，對交通部公路
總局新竹區監理所桃園監理站民國95年3 月16日桃監裁罰字第裁
52－C00000000 號違反道路交通管理事件裁決書，聲明異議，經
本院裁定原處分撤銷，並以異議人違反道路交通管理處罰條例第
53條規定裁處罰鍰新臺幣2,700 元並記違規點數3 點（本院95年
度交聲字第155 號），嗣經異議人提起抗告，經臺灣高等法院以
95年度交抗字第604 號將原裁定撤銷，發回本院更為裁定，茲裁
定如下：
    主  文
原處分撤銷。
甲○○汽車駕駛人，行經有燈光號誌管制之交岔路口闖紅燈，處
罰緩新臺幣貳仟柒佰元，並記違規點數點。
    理  由
一、聲明異議意旨略以：如附件異議狀所載。
二、按汽車駕駛人，行經有燈光號誌管制之交岔路口闖紅燈者，
    處新臺幣（下同）1,800 元以上5,400 元以下罰鍰，道路交
    通管理處罰條例第53條第1 項定有明文。又汽車駕駛人有同
    條例第53條之情形者，除依原條款處罰鍰外，並記違規點數
    3 點，同條例第63條第1 項第3 款亦有明文。
三、經查：
　(一)證人即本件舉發警員王建富於本院調查時到庭證稱：「本件
　  舉發違規地點是在玉山旅社前，異議人從三峽三鶯大橋往鶯
    歌方向行駛，於行經鶯歌鎮○○路玉山旅社前的交岔路，該
    處有一紅綠燈號誌，我們當時執行取締酒駕、防飆、交通違
    規職務，異議人駕駛車牌號碼6U-1630 號自用小客車行經本
    件違規處時，異議人有明顯的闖紅燈事實，我發現立即持指
    揮棒予以攔停，告知異議人明確違規事實，依法開單告發，
    我當時站在異議人闖紅燈過路口後的文化路上路檢，當時我
    面向異議人的車，我距離該路口有5 至6 公尺，我計算該路
    口已經變紅燈5 秒之後，異議人貿然通過該路口，異議人不
    是因闖黃燈而於行經路口時交通號誌變為紅燈，異議人通過
    該路口時，該處的交通號誌是紅燈，現場燈號正常」等語，
    又於異議人詢問時證稱：「當天我當場看到異議人闖紅燈，
    是我告知異議人闖紅燈，闖紅燈的就是異議人這一部車，前
    方也有一部違規後是我另一個學長處理的」等語綦詳（見本
    院95年4 月14日訊問筆錄）。而警員王建富在本件違規地點
    即台北縣鶯歌鎮○○路往鶯歌方向之玉山旅社前交岔路口紅
    綠燈前方5 至6 公尺處路旁執行攔撿勤務，嗣因異議人在王
    員站立處前方紅錄燈號誌已轉換為紅燈約5 秒後，逕自闖越
    紅燈前行至其值勤處，始將異議人攔停予以開單告發，為證
    人王建富證述在卷，有如前述。是依警員所處位置、距離，
    難認有何誤認之可能。
  (二)再按交通員警掣單舉發違反道路交通管理處罰條例所列之違
    規事實，本質上為行政處分，係公務員基於職務上權力，依
    法就特定之具體事件所為具公法上效果之單方行政行為，基
    於公務員為公法上行為具有公信力之原則，該行政行為當可
    被推定為真正，其據以依法處分之事實認定亦為正確無誤，
    此公信原則，乃立法者賦予行政機關制定違反道路交通事件
    統一裁罰標準及處理細則，使執勤警員得當機處分，以維護
    交通秩序、安全之行政目的，殊不得由異議人任意質疑行政
    處分之公信力。經查，本件受處分人是否有上開交通違規之
    行為乙節，已傳喚證人即當時執勤舉發之警員王建富到庭結
    證在卷；又證人王建富為依法執行勤務之員警，與異議人毫
    無怨懟，衡情當無自陷偽證罪而構詞誣賴異議人之理，則本
    件交通處分之公正性，自不容受處分人以伊確定未闖紅燈，
    警員態度傲慢，堅持開罰單云云置辯。復查無積極證據足以
　  證明證人王建富上開證述係屬虛偽，其前揭所證各節，自可
    採信。綜合前述，已堪認定異議人駕駛車牌號碼6U-1630 號
    自小客車行經有燈光號誌管制之交岔路口闖紅燈之違規事實
    。
  (三)至異議人就本院原裁定（95年度交聲字第15 5號）提起抗告
    時以違規路段均設有監視器，應調出錄影帶查看伊有無闖紅
    燈云云，然查，本件違規地點交岔路口附近並未設有監視器
    ，業據證人王建富於本院調查時證述明確（見上開訊問筆錄
    ），而經本院函請本件舉發單位即臺北縣政府警察局三峽分
    局鶯歌分駐所派員至現場查明究有無設置監視器並拍攝現場
    照片過院，據該局函覆稱：「依址前往現地勘查暨查訪南靖
    里長，經查該交岔路口附近未設置監視錄影器」，並檢附現
    場照片及查訪表，有臺北縣政府警察局三峽分局北縣警峽刑
    字第0960000993號函暨函附之照片及查訪表在卷可憑，異議
    人雖提出現場照片數幀證明違規地點設有監視器，然細察異
    議人所提出之照片地點，除攝有玉山旅社附近之照片外，其
    餘照片地點（即攝有加油站、TOYOTO汽車廠附近之照片）顯
    與前開三峽分局提出之現場照片地點不同，而攝有玉山旅社
    附近之照片雖顯示在玉山旅社旁之路燈裝有監視器，惟該監
    視器在舉發當時是否仍正常運作，尚有疑義，且該監視器乃
    位處異議人闖紅燈之對向車道，是否能同時拍攝對向車道路
    口車輛行進及燈號顯示情形，亦非無疑，況該處南靖里里長
    吳金定復於員警查訪時表示無法提供該交岔路口之監視畫面
    ，有卷附臺北縣政府警察局三峽分局案件查訪紀錄表可稽，
    故本院自無從再調取本件違規地點裝置之監視器勘驗之可能
    。而警方取締交通違規事件，其以照相方式取證者，固足為
    違規之證明，惟警員當場舉發者，舉發之員警本身之目睹、
    耳聞，亦為違規人違規之證明，非必所有之違規事件，均需
    有照相方足為違規之證據。況警察執行勤務，事項繁瑣，且
    違規情形一過即逝，並非長期存在，何能要求警察必備有照
    相機取證？又苟無照相取證，又何能要求須另有路口監視錄
    影帶為證？是本件縱無路口監視錄影帶為佐證，然異議人之
    違規行為既經證人王建富證述明確，復有舉發違反道路交通
    管理事件通知單及現場照片可佐證，且其所述內容並無何矛
    盾或違背經驗法則之處，自得為本院判斷之依據。異議
　　人徒以違規地點設有監視器，應調取查看始能證明伊有無闖
  　紅燈云云置辯，殊非可採。
  (四)原處分機關以受處分人有前揭違規事實，依道路交通管理處
    罰條例第53條第1 項及違反道路交通管理事件統一裁罰基準
    表之規定，裁處新臺幣2,700 元之罰鍰，固無不當，惟漏未
    依道路交通管理處罰條例第63條第1 項第3 款記違規點數3
    點，自有不當。查交通法庭認為聲明異議雖無理由，而原處
　　分不當或違法者，應以裁定將原處分經聲明異議之部分撤銷
　  ，並自為裁定，道路交通案件處理辦法第20條訂有明文。本
    件異議人以前詞指摘原處分不當，雖無理由，惟原處分既有
    上述之違誤，自應由本院撤銷原處分，另為適法之處分，並
    援依道路交通管理處罰條例第53條第1 項、第63條第1 項第
    3 款之規定，科處異議人罰鍰2,700 元，並記違規點數3 點
    。
四、據上論斷，應依道路交通案件處理辦法第20條前段，裁定如
    主文。
中　　華　　民　　國　　96　　年　　1 　　月　　31　　日
                  　　　交通法庭法　官　林惠霞
以上正本證明與原本無異。
如不服本裁定，應於裁定送達後5 日內，向本院提出抗告狀。
　　                            書記官　陳恩如
中　　華　　民　　國　　96　　年　　1 　　月　　31　　日
